【裁判字號】    99,交聲,30
【裁判日期】    990203
【裁判案由】    違反道路交通管理處罰條例聲明異議
【裁判全文】
臺灣基隆地方法院交通事件裁定          99年度交聲字第30號
移送機關即
原處分機關  交通部公路總局臺北區監理所基隆監理站
異  議  人
即受處分人  甲○○
上列異議人即受處分人因違反道路交通管理處罰條例案件，對交
通部公路總局臺北區監理所基隆監理站民國九十九年一月十八日
基監市第裁四二－ＲＢ0000000號裁決聲明異議，本院裁
定如下：
    主  文
原處分撤銷。
甲○○汽車駕駛人，駕駛汽車經測試檢定酒精濃度超過規定標準
，處罰鍰新臺幣壹萬玖仟伍佰元，吊扣小型車普通駕駛執照壹年
，及應接受道路交通安全講習。
    理  由
一、移送及原處分意旨略以：異議人即受處分人（下稱異議人）
    甲○○於民國九十九年一月十五日二十三時三十三分許，駕
    駛車牌號碼Ｋ九－七九三一號自用小客貨車，行經基隆市○
    ○○路二七七號前時，為基隆市警察局第二分局（下稱舉發
    機關）執勤警員測得其吐氣所含酒精濃度為每公升零點三二
    毫克，而有汽車駕駛人酒精濃度超過規定標準（每公升零點
    二五至零點四毫克）之違規行為，即以基隆市警察局基警交
    字第ＲＢ0000000號舉發違反道路交通管理事件通知
    單舉發；嗣異議人到案聽候裁決，經移送機關即原處分機關
    （下稱移送機關）依道路交通管理處罰條例第三十五條第一
    項第一款、第二十四條第一項第二款等規定，於同年月十八
    日以基監市第裁四二－ＲＢ0000000號裁處異議人罰
    鍰新臺幣（下同）一萬九千五百元，吊扣駕駛執照十二個月
    ，並應接受道路交通安全講習，依法應無不合等語。
二、異議意旨略以：異議人因一時貪杯，悔不當初，而異議人服
    務於環保局駕駛清潔車，懇請法官諒解並准予繼續使用職業
    大貨車駕駛執照，以維異議人家庭生計，爰聲明異議等語。
三、按汽車駕駛人飲用酒類或其他類似物後其吐氣所含酒精濃度
    超過每公升零點二五毫克或血液中酒精濃度超過百分之零點
    零五以上者，不得駕車；汽車駕駛人，駕駛汽車經測試檢定
    酒精濃度超過規定標準者，處新臺幣一萬五千元以上六萬元
    以下罰鍰，並當場移置保管該汽車及吊扣其駕駛執照一年；
    汽車駕駛人有第三十五條第一項規定之情形者，應接受道路
    交通安全講習，道路交通安全規則第一百十四條第二款、道
    路交通管理處罰條例第三十五條第一項第一款及同條例第二
    十四條第一項第二款分別定有明文。又道路交通管理處罰條
    例第六十八條於九十四年十二月十四日修正，並於九十五年
    三月一日施行，修正前係規定「汽車駕駛人，因違反本條例
    及道路交通安全規則之規定，受吊扣或吊銷駕駛執照處分時
    ，吊扣或吊銷其持有各級車類之駕駛執照。」修正後則規定
    「汽車駕駛人，因違反本條例及道路交通安全規則之規定，
    受吊銷駕駛執照處分時，吊銷其持有各級車類之駕駛執照。
    」查該條文修正前，原提案修正之法文為「汽、機車駕駛人
    ，因違反本條例及道路交通安全規則之規定，受吊扣或吊銷
    駕駛執照處分時，吊扣或吊銷其違法或違規當時所駕駛車輛
    之駕駛執照。」修正理由略謂「原條文將違法或違規駕駛人
    所持有各級車類之駕駛執照一併吊扣或吊銷，失之過酷，影
    響人民工作及生活甚鉅，爰修正之」等語，可見其立法意旨
    在於違規行為對道路交通秩序之維持及道路交通安全已生較
    大影響，故規定吊扣或吊銷其持有各級車類之駕駛執照，以
    限制其繼續駕車行駛道路之權利，係屬駕駛行為之限制，並
    不因所持駕駛執照種類不同而有所差異。然最後通過之修正
    條文，係將道路交通管理處罰條例第六十八條原有條文中之
    【吊扣或】三字刪除，有立法院交通委員會九十四年十月五
    日台立交字第○九四二四○○一五三號函附道路交通管理處
    罰條例第六十八條審查報告可參。則參照上開立法理由及立
    法經過，修正後之現行規定，受【吊銷駕照】處分者，仍維
    持吊銷其持有各級車類之駕駛執照，至受【吊扣駕照】處分
    者，則僅【吊扣】其違法或違規當時所駕駛車輛之駕駛執照
    ，而非得吊扣其持有其餘各級車類之駕駛執照至明。再酒醉
    駕車行為均製造法所不容許之風險，以風險製造之立場觀之
    ，並不因駕駛車輛種類之不同，而有所差別。但從風險實現
    之觀點而言，酒醉駕駛車類之不同，其對於交通安全衍生之
    實害結果也有所差異，如駕駛人駕駛低一級之車類違反本條
    例規定時，不論其所造成實害結果，而一律吊扣駕駛人所持
    有之各類駕照，亦有違反相同事件相同處理，不同事件不同
    處理之平等原則（臺灣高等法院暨所屬法院九十七年法律座
    談會刑事類提案第四十號研討結果意旨可資參照）。
四、經查：
  (一)異議人於上開時、地，酒後駕駛前揭車號之自用小客貨車，
    經舉發機關警員測得其吐氣所含酒精濃度達每公升零點三二
    毫克，並依違反道路交通管理處罰條例第三十五條第一項第
    一款規定以前揭字號違反道路交通管理事件通知單當場舉發
    等節，有該舉發違犯道路交通管理事件通知單影本在卷可參
    ，且為異議人所不爭執；而異議人復經移送機關於九十九年
    一月十八日以上開字號裁處罰鍰一萬九千五百元，吊扣駕駛
    執照十二個月，施以道路交通安全講習等情，亦有該裁決書
    正本附卷可參，均堪認定。
  (二)本件異議人駕駛執照領取經歷：其先於七十一年九月十日取
    得小型車普通駕駛執照，又於七十四年十二月三十日考取大
    貨車普通駕駛執照，再於七十七年六月十三日考取大貨車職
    業駕駛執照，並於九十八年五月十八日換發同類駕駛執照，
    有效期間至一百零四年六月一日等情，有卷附異議人汽車駕
    照基本資料可憑。而因公路主管機關交通部公路總局依據道
    路交通安全規則第六十一條規定，於汽車駕駛人取得高一級
    車類之駕駛資格者，應換發駕駛執照，並准其駕駛較低級車
    類之車輛，因而形成所謂「一照原則」。是本件異議人於移
    送機關為上開處分時，僅持有大貨車職業駕駛執照甚明。
  (三)參本件移送意見略以：違反道路交通安全規則第一百十四條
    第二款及道路交通管理處罰條例第三十五條第一項規定，致
    須接受吊扣駕駛執照處分者，意謂其違規行為對道路交通秩
    序之維持及道路交通安全已生較大影響，故限制其繼續駕車
    行駛道路之權利，其係駕駛行為之限制。是駕駛人因取得高
    一級車類之駕駛資格者，得駕駛較低級車類之車輛，上開道
    路交通管理處罰條例規定所謂「吊扣駕駛執照」應解釋為「
    吊扣駕駛人酒後違規駕駛時，駕駛該違規車輛所憑之駕駛執
    照」，始符上開規定及道路交通安全規則第五十三條、第六
    十一條第一項、道路交通管理處罰條例第六十八條規定意旨
    。足見本件原處分所謂「吊扣駕駛執照十二個月」，係吊扣
    異議人所持有大貨車職業駕駛執照。
  (四)惟異議人上開違規行為既係發生於九十九年一月十五日，自
    應適用現行（即九十五年三月一日施行）之道路交通管理處
    罰條例第六十八條規定，不得吊扣其所持有與本件酒後駕駛
    自用小客貨車而經測試檢定酒精濃度超過規定標準之違規事
    實無關之大貨車職業駕駛執照。移送機關未審酌前揭規定旨
    趣及修法過程，猶執立法者所不採之意見及前述與立法意旨
    有悖之交通部函釋，裁處吊扣異議人大貨車職業駕駛執照十
    二個月，難認適法。至本件異議人酒後駕車乃單一違規行為
    ，罰鍰、吊扣駕駛執照與道路交通安全講習之處分無從區分
    ，是異議人雖未就裁處罰鍰及道路交通安全講習部分聲明異
    議，惟依道路交通管理處罰條例第八十九條規定，法院處理
    交通事件，準用刑事訴訟法第三百四十八條之規定，原處分
    關於前開部分與吊扣駕駛執照部分，均為本件聲明異議效力
    所及，此部分則經本院揆諸前揭規定，核無違誤。
五、綜上，異議人於前揭時、地駕駛自用小客貨車，經測試檢定
    酒精濃度超過規定標準之違規事證明確，移送機關依道路交
    通管理處罰條例第三十五條第一項第一款及道路交通管理事
    件統一裁罰基準表規定，裁處異議人罰鍰一萬九千五百元，
    並依同條例第二十四條第一項第二款規定施以道路交通安全
    講習部分，於法有據；至移送機關裁處吊扣異議人大貨車職
    業駕駛執照十二個月部分，則難認適法。從而，本件聲明異
    議為有理由，應由本院將原處分全部撤銷，依法自為如主文
    第二項所示之裁罰，以期適法。末按道路交通主管機關對於
    汽車駕駛執照之管理，因採取一照原則，未發給駕駛人較低
    等級之駕駛執照，惟主管機關仍可利用電腦資料處理或在大
    貨車駕照註記或其他方式，吊扣異議人小型車普通駕駛執照
    ，乃屬執行層面應予克服之問題（臺灣高等法院暨所屬法院
    九十八年法律座談會刑事類提案第二十號研討意見），附此
    敘明。
據上論斷，應依道路交通管理處罰條例第八十七條第二項，道路
交通案件處理辦法第二十條本文，裁定如主文。
中    華    民    國    99    年    2     月    3     日
                  交通法庭法  官  陳賢德
以上正本證明與原本無異。
對於本件裁定如有不服，應於收送送達後五日內，向本院提出抗
告書狀，敘述抗告之理由，抗告於臺灣高等法院。
中    華    民    國    99    年    2     月    8     日
                          書記官  王靜敏

司法院資訊處製作；財團法人民間司法改革基金會備份。
